臺北高等行政法院判決
　　　　　　　　　　　　　　　　　　 94年度簡字第00210號
原　　　告　甲○○
被　　　告　勞工保險局
代　表　人　乙○（總經理）
訴訟代理人　丙○○
　　　　　　丁○○
上列當事人間因勞保事件，原告不服行政院勞工委員會中華民國
93年1月9日勞訴字第0920063762號訴願決定，提起行政訴訟。本
院判決如下：
    主  文
原告之訴駁回。
訴訟費用由原告負擔。
　　事  實
緣原告係由飛音貿易有限公司申報參加勞工保險之被保險人，於
民國（下同）91年11月15日因右側氣胸住院診療，前曾請領91年
11月18日至同年月20日期間普通疾病傷病給付在案。嗣原告以其
係91年11月13日搬運機械及喇叭時不慎受傷，改按職業傷害申請
91年11月18日至92年2月15日期間傷病給付。案經被告審查，以
原告所患不得視為職業傷害，乃以92年5月30日保給傷字第09260
410760號函核定所請傷病給付仍應按普通疾病辦理，惟所請91年
11月18日至同年月20日住院期間傷病給付已於92年2月10日核付
在案，餘門診治療期間，應不予給付。原告不服，向勞工保險監
理委員會（下稱監理會）申請審議，經該會以92年9月26日（92
）保監審字第2930號審議駁回。原告仍不服，提起訴願，遭決定
駁回，遂向本院提起行政訴訟。茲摘敘兩造訴辯意旨如次：
甲、原告起訴意旨略謂：
一、原告任職飛揚音響公司業務部門，於91年11月13日公司參與
    世貿音響大展，當日有位同仁謝翼謙因故與老闆吳飛鴻發生
    爭執而提早離職，現場僅有老闆及另位謝姓同仁，因人手不
    足且急欲退場打包，原告遂參與搬裝音響喇叭等重物，搬裝
    物品當時感覺右肺部有撕裂痛，向該謝姓同仁表明可能無法
    再搬，當晚回家即感右背有扭傷般不適，隔日在公司有咳嗽
    不停的現象，公司同事潘小姐關切詢問，之後原告愈感不適
    ，方前往公保門診就醫。照Ｘ光才發現右肺部有一小裂傷，
    當時醫生診斷為肺氣胸，並未說明是自發性氣胸，且醫生曾
    詢問受傷情況，經原告告知搬重物之上情，醫生即囑咐原告
    立刻至外科醫院治療，此有謝聖賢及潘慧菁出具說明書可稽
    ，可證原告確係因工作受傷之事實，亦有台北市立仁愛醫院
    （現改制為台北市立聯合醫院仁愛院區，下稱仁愛醫院）之
    氣胸護理指導手冊部分內容可參。
二、原告在91年11月13日受傷，嗣於同年月15日住院後，方開始
    因傷病不能從事工作，以致未能取得原有薪資，是原告依法
    可申請自91年11月18日至92年2月15日止之勞保給付。原告
    在仁愛醫院受不當醫療過程之細節，已多次於訴願程序中詳
    細說明，茲不再重複，而勞工保險應對真正受害之勞工有所
    保障，不應以固定規範處理不同事件。被告稱依其專業醫師
    認定原告氣胸係先天性氣泡不良云云，惟原告於87年10月在
    財團法人中心診所醫院因疝氣開刀住院所作之全身身體健康
    檢查，胸部Ｘ光報告一切正常，並無不良紀錄。且原告於93
    年4月5日至該中心診所醫院領取疝氣開刀時之健康檢查報告
    ，因需當時檢查醫師李瑞華蓋章，經該醫師說明如須證明肺
    氣泡先天不良，除非開刀看到肺部結構，方能斷定，否則即
    無根據，此有該院出具之放射科檢查申請報告單可參。
三、原告參加勞工保險長達20餘年，從未向被告申請過保險給付
    ，此次確實因工作受傷導致右側氣胸，亦係由原告任職公司
    之勞保承辦人幫忙向被告申請職業傷害傷病給付。訴願決定
    機關未將原告陳述重點明確仔細查證，逕依被告所稱作成決
    定，惟原告所患確實在工作中受傷所致，為何須區分職業病
    及非職業病，應區分為內力傷或外力傷，方為合理。原告循
    序提起行政救濟，並非無據，被告需要何種證明，原告均可
    提出，原告身體一向不錯，從未有相關病症，係因此次工作
    傷害造成身體後續無法彌補之傷痛，況時常有新聞報導外力
    導致氣胸死亡之案例，請鈞院詳查。
四、請撤銷訴願決定、審議審定及原處分，並判命被告作成核付
    原告所請自91年11月18日起至92年2月15日止職業傷害傷病
    給付之處分，訴訟費用由被告負擔。
乙、被告答辯意旨略謂：
一、本件原告申請91年11月18日至92年2月15日期間職業傷病給
    付計新台幣（下同）34,650元（平均日投保薪資550元×90
    日×70%=34,650元），被告已按普通疾病核給傷病給付825
    元（平均日投保薪資550元×3日×50%=825元），計差額為
    33,825元，故本件訴訟金額在200,000元以下，應適用簡易
    訴訟程序，合先敘明。
二、按「被保險人遭遇普通傷害或普通疾病住院診療，不能工作
    ，以致未能取得原有薪資，正在治療中者，自不能工作之第
    4日起，發給普通傷害補助費或普通疾病補助費。」、「被
    保險人因執行職務而致傷害或職業病不能工作，以致未能取
    得原有薪資，正在治療中者，自不能工作之第4日起，發給
    職業傷害補償費或職業病補償費。」、「普通傷害補助費或
    普通疾病補助費，均按被保險人平均月投保薪資半數發給。
    」、「職業傷害補償費或職業病補償費，均按被保險人平均
    月投保薪資70%發給。」勞工保險條例第33條至第36條分別
    定有明文。次按「被保險人因執行職務而致傷害者，為職業
    傷害。被保險人於勞工保險職業病種類表規定適用職業範圍
    從事工作，而罹患表列疾病，為職業病。」、「被保險人因
    執行職務而罹患中央主管機關依據勞工保險職業病種類表第
    8類第2項規定核定增列之職業病種類或有害物質所致之疾病
    ，為職業病。」勞工保險被保險人因執行職務而致傷病審查
    準則第3條及第19條亦分別定有明文。
三、原告以於91年11月15日因右側氣胸住院診療，前曾請領91年
    11月18日至同年月20日期間普通疾病傷病給付在案，嗣由其
    投保單位飛音貿易有限公司92年2月24日函稱，略以原告係
    於91年11月13日搬運機械及喇叭時不慎受傷，應改按職業傷
    害發給自91年11月18日至92年2月15日期間職業傷病給付。
    案經被告審查，以原告所患非屬職業傷病，乃核定所請職業
    傷害傷病給付仍應按普通傷病辦理，惟扣除前已核付住院期
    間傷病給付後，其餘門診治療期間應不予給付，並經審議審
    定及訴願決定維持在案。
四、據被告將原告就診之仁愛醫院之相關病歷資料，送請特約專
    業醫師審查，其意見略以：「所患依就醫過程研判，屬自發
    性氣胸，非因外力傷害所致。亦非屬職業病種類。」，復據
    監理會專業醫師審查，其意見略以：「依莊君之就醫過程研
    判，應屬自發性氣胸，為先天肺泡缺陷所致，非外力傷害導
    致，不屬職業性疾病，應為普通疾病。」是原告所患非為職
    業傷害，亦難認定符合職業病，故被告所為處分依法並無不
    合。
五、被告對於原告主張其於91年11月13日為投保單位搬運機械及
    喇叭之事實，並不爭執。然本案再經被告調取原告於中央健
    康保險局台北第二聯合門診中心、仁愛醫院Ｘ光片、病歷資
    料及原告提供搬物圖表，重新送請專業醫師審查，其意見略
    以：「一、『氣胸』未列入各國之職業病種類表。二、依氣
    胸發生的原因可分成（一）自發性（二）外傷性（三）續發
    （於疾病）性。本案明顯屬於自發性，亦記錄於病歷中。三
    、自發性氣胸原因至今仍不明確，多發生於年輕者、男性、
    抽煙、有家族氣胸者，發生場合，時地均有可能，固然文獻
    報導僅有零星幾篇，亦難歸因於搬重所致。」，故本案被告
    所為處分依法並無不合。
六、請駁回原告之訴，訴訟費用由原告負擔。
　　理  由
一、被告代表人原為廖碧英，93年5月20日變更為蔡吉安，嗣於
    同年6月16日變更為乙○，茲由渠等具狀聲明承受訴訟，核
    無不合，應予准許。
二、按「被保險人遭遇普通傷害或普通疾病住院診療，不能工作
    ，以致未能取得原有薪資，正在治療中者，自不能工作之第
    4日起，發給普通傷害補助費或普通疾病補助費。」、「被
    保險人因執行職務而致傷害或職業病不能工作，以致未能取
    得原有薪資，正在治療中者，自不能工作之第4日起，發給
    職業傷害補償費或職業病補償費。．．前項因執行職務而致
    傷病之審查準則，由中央主管機關定之。」、「普通傷害補
    助費及普通疾病補助費，均按被保險人平均月投保薪資半數
    發給，每半個月給付1次，以6個月為限。但傷病事故前參加
    保險之年資合計已滿1年者，增加給付6個月。」、「職業傷
    害補償費及職業病補償費，均按被保險人平均月投保薪資
    70%發給，每半個月給付1次；如經過1年尚未痊癒者，其職
    業傷害或職業病補償費減為平均月投保薪資之半數，但以1
    年為限。」勞工保險條例第33條至第36條分別定有明文。次
    按「本準則依勞工保險條例（以下簡稱本條例）第34條第2
    項規定訂定之。」、「被保險人因執行職務而致傷害者，為
    職業傷害。被保險人於勞工保險職業病種類表規定適用職業
    範圍從事工作，而罹患表列疾病者，為職業病。」、「被保
    險人因執行職務而罹患中央主管機關依據勞工保險職業病種
    類表第8類第2項規定核定增列之職業病種類或有害物質所致
    之疾病，為職業病。」勞工保險被保險人因執行職務而致傷
    病審查準則第1條、第3條及第19條亦分別定有明文。
三、本件原告係由飛音貿易有限公司申報參加勞工保險之被保險
    人，於91年11月15日因右側氣胸住院診療，前曾請領91年11
    月18日至同年月20日期間普通疾病傷病給付在案。嗣原告以
    其係91年11月13日搬運機械及喇叭時不慎受傷，改按職業傷
    害申請91年11月18日至92年2月15日期間傷病給付。案經被
    告審查，以原告所患不得視為職業傷害，乃以92年5月30日
    保給傷字第09260410760號函核定所請傷病給付仍應按普通
    疾病辦理，惟所請91年11月18日至同年月20日住院期間傷病
    給付已於92年2月10日核付在案，餘門診治療期間，應不予
    給付。原告不服，循序起訴主張其確實因工作受傷導致右側
    氣胸，有同事謝聖賢及潘慧菁出具之說明書為憑，亦有仁愛
    醫院之氣胸護理指導手冊部分內容可參，且其於87年10月在
    中心診所之全身健康檢查，胸部Ｘ光報告一切正常，該診所
    李瑞華醫師並說明如須證明肺氣泡先天不良，除非開刀看到
    肺部結構，方能斷定，否則即無根據，有該院出具之放射科
    檢查申請報告單可參（詳如事實欄所載）云云。惟查：
１、勞工保險職業病種類表或中央主管機關依據勞工保險職業病
    種類表第8類第2項規定核定增列之職業病種類或有害物質所
    致之疾病（勞工保險被保險人因執行職務而致傷病審查準則
    第3條後段及第19條規定參照），均未將「氣胸」列為職業
    病。是本件應審究者，厥為原告之氣胸是否係因執行職務而
    致傷害（即職業傷害，勞工保險被保險人因執行職務而致傷
    病審查準則第3條前段規定參照）。
２、本件原告以於91年11月15日因右側氣胸住院診療，前曾請領
    91年11月18日至同年月20日期間普通疾病傷病給付在案；嗣
    以同一傷病，稱其係於91年11月13日搬運機械及喇叭時不慎
    受傷，改按職業傷害申請91年11月18日至92年2月15日期間
    傷病給付；此有勞工保險給付申請書、中央健康保險局台北
    第二聯合門診中心91年11月15日91診字第1035號診斷證明書
    及轉診單、仁愛醫院91年11月20日診字第009221號診斷證明
    書、投保單位飛音貿易有限公司92年2月24日更正申請書等
    影本附原處分卷可稽。案經被告於92年3月12日以保給傷字
    第09260133970號函詢仁愛醫院，並調取原告於該院就診之
    病歷資料，據該院92年3月24日北市仁醫歷字第09260210100
    號函送原告病歷影本，並復以：「．．二、病患莊君於91年
    11月15日18時50分被家屬送到本院急診。病患當時的主訴是
    右胸疼痛，偶呼吸會痛。除右側呼吸聲較小外，並無明顯外
    傷。依病患所述先至健保二門診就診，照Ｘ光，發現有右側
    氣胸，故轉到本院。三、依主訴病患於91年11月13日晚上有
    抬重物，隔天早上就有右側胸痛情形。四、病患於同年11月
    15日住院，於右側插入32號胸管引流治療，於同年11月19日
    移除胸管，同年11月20日出院。術後應有3至6個月於門診追
    蹤1次。於急性發作治療恢復後宜休養2週。至於從事重力工
    作應於1個月後適宜，然仍不宜從事搬重物等工作。．．」
    等語，此亦有仁愛醫院上開復函及原告病歷影本附原處分卷
    可參。嗣被告將相關資料及原告病歷影本送請特約專科醫師
    審查，審查意見明載：「所患依就醫過程研判，屬自發性氣
    胸，非因外力傷害所致，無法認定屬職業傷害。亦非屬職業
    病種類表。」等語，復有該審查意見表影本附原處分卷足憑
    。其後，原告不服被告所為處分，向監理會申請審議時，亦
    經該會送請專科醫師審查，審查意見明載：「依莊君之就醫
    過程研判，應屬自發性氣胸，為先天肺泡缺陷所致，非外力
    傷害導致，不屬職業性疾病，應為普通疾病。」等語，亦有
    該審查意見表附審議案卷可佐。從而，本件經被告及監理會
    專科醫師前後兩次審查結果，均認定原告所患非屬職業傷害
    ，而為普通疾病，則被告核定原告所請傷病給付仍應按普通
    疾病辦理，洵屬有據。
３、被告為求慎重，乃向財團法人中心診所醫院調取原告之胸部
    Ｘ光片，惟據該院以94年3月23日中院字第0940000215號函
    送原告87年10月30日「放射線科檢查申請報告單」影本，並
    復以：「本院因91年間地下室淹水，部分Ｘ光片淹水毀損，
    故無法提供莊先生87年10月30日之胸部Ｘ光片資料」等語。
    被告再向中央健康保險局台北第二聯合門診中心調取原告之
    放射線科檢查報告影本及Ｘ光片，連同原告在仁愛醫院之病
    歷資料影本及Ｘ光片，以及原告所提供搬物圖表，重新送請
    專業醫師審查，審查意見明載：「一、『氣胸』未列入各國
    之職業病種類表。二、依氣胸發生的原因可分成(一)自發性(二)
    外傷性(三)續發（於疾病）性。本案明顯屬於自發性，亦記錄
    於病歷中。三、自發性氣胸之原因至今仍不明確，多發生於
    年輕者、男性、抽煙、有家族氣胸者，發生場合，時地均有
    可能，固然文獻報導僅有零星幾篇，亦難歸因於搬重所致。
    」等語，此有該審查意見表影本在卷可稽，徵諸原告於91年
    11月15日在仁愛醫院之急診病歷「Tentative Diagnosis」
    欄，載有：「pneumothorax 」「 spontaneously 」等詞，
    益證原告氣胸發生的原因為自發性，而非外傷性造成，從而
    ，被告認定原告所患非屬職業傷害，而為普通疾病，其認定
    自無不洽。
四、綜上所述，本件原告所患，並非屬職業傷害，則被告核定所
    請傷病給付仍應按普通疾病辦理，惟所請91年11月18日至同
    年月20日住院期間傷病給付已於92年2月10日核付在案，餘
    門診治療期間應不予給付，即無違誤，審議審定、訴願決定
    遞予維持，俱無不合。原告徒執前詞聲明撤銷，及請求判命
    被告作成核付原告所請自91年11月18日起至92年2月15日止
    職業傷害傷病給付之處分，均為無理由，應予駁回。
五、兩造其餘攻擊防禦方法均與本件判決結果不生影響，故不逐
    一論述，又本件適用簡易訴訟程序，爰不經言詞辯論逕為判
    決，併予敘明。
據上論結，本件原告之訴為無理由，爰依行政訴訟法第233條第1
項、第236條、第98條第3項前段，判決如主文。
中    華    民    國    94    年    5    月     30    日
                              第六庭法官　曹瑞卿
上為正本係照原本作成。
本件以訴訟事件所涉及之法律見解具有原則性者為限，始得於本
判決送達後20日內向本院提出上訴狀並表明上訴理由，如已於本
判決宣示後送達前提起上訴者，應於判決送達後20日內補具上訴
理由（均按他造人數附繕本），且經最高行政法院許可後方得上
訴。
中    華    民    國    94    年    5    月     30    日
            　　　　　　　　　 　 書記官  方偉皓
